臺灣臺中地方法院民事判決　九十一年度保險字第三七號
　　原　　　告　甲○○
　　訴訟代理人　陳賜良律師
　　被　　　告　國泰人壽保險股份有限公司
　　法定代理人　乙○○
　　訴訟代理人　吳光陸律師
　　複　代理人　廖瑞鍠律師
右當事人間給付保險金事件，經臺灣臺北地方法院移送前來（九十一年度保險字第一
五二號），本院於民國九十三年一月二十九日言詞辯論終結，判決如左：
    主      文
原告之訴駁回。
訴訟費用由原告負擔。
    事　　  實
甲、原告方面：
一、聲明：被告應給付原告新台幣一千萬元及自支付命令送達翌日即民國（下同）九
          十一年九月二十日起至清償日止，按週年利率百分之五計算之利息。
二、陳述：
（一）緣被告於八十九年十二月十八日與原告訂立新平安保險契約，原告為系爭保險
      契約之要保人兼受益人，原告之夫李枝文為被保險人，約定於保險契約期間內
      ，被保險人因發生意外傷害事故，致其身體受傷而殘廢或死亡時，被告應給付
      保險金，而依系爭保險契約之被保險人名冊記載，被保險人意外死亡之保險金
      為新台幣（下同）一千萬元。
（二）九十年八月二十三日，李枝文於家中睡覺時因意外跌落床舖，致右側股骨骨折
      及胸部肋骨骨折，經送往仁愛醫院接受緊急手術後，當天進入加護病房，同月
      二十五日轉入普通病房，嗣後因呼吸困難再轉入加護病房，同月二十六日即因
      急救無效而死亡。由於李枝文係因意外發生骨折而死，原告爰依系爭保險契約
      ，請求被告給付原告保險金一千萬元。
（三）被告雖以李枝文係非意外死亡置辯，惟依許淑蓮所著當代內外科護理及顧乃平
      所著實用內外科護理所載述，骨折之合併症會產生休克及脂肪栓塞症候群等症
      狀，均可能於短時間內令骨折患者致死。再者，原告對於李枝文患有骨質疏鬆
      症並不爭執，但此事實與李枝文之死亡沒有關係。
（四）原告對於台中地方法院檢察署（下稱臺中地檢署）解剖報告書所認定李枝文之
      死亡原因為肺水腫及肋膜腔積水、成人呼吸窘迫症、休克等，沒有爭執。由於
      李枝文生前有習慣性骨折，九十年八月二十三日因跌落床下而骨折，嗣後即因
      骨折而引起休克。
三、證據：提出財團法人仁愛綜合醫院死亡證明書及診斷證明書均影本各一份、國泰
          新平安保險保險單影本一份、國泰新平安保險被保險人名冊影本及保險集
          體要保書影本各一份、實用內外科護理下冊第一八○○頁至第一八○一頁
          影本一份、當代內外科護理下冊第一三五八頁至第一三五九頁影本一份為
          證，並聲請訊問證人李敏旭及向仁愛醫院調取李枝文之病歷資料。
乙、被告方面：
一、聲明：求為判決如主文所示。
二、陳述：
（一）依系爭保險契約第二條第一項規定，被保險人於本契約有效期間內，因遭受意
      外傷害事故，致其身體蒙受傷害而致殘廢或死亡時，依本契約之約定，給付保
      險金。原告主張李枝文之死亡原因為跌落床舖，係屬意外，但是被告否認之，
      並分述理由如下：
    (一)依一般經驗法則，因跌倒導致骨折，竟致呼吸困難，殊難想像，不符常理。
    (二)依台中地檢署相驗屍體證明書及仁愛醫院死亡證明書，死亡方式均記載為病死
      或自然死，並非意外死；雖「死亡原因」欄中填寫「跌倒」、「右側股骨幹骨
      折」，然均註明與引起死亡無直接關係，故李枝文縱有跌倒而骨折，均與死亡
      無因果關係。
    (三)依中山醫學大學附設復健醫院九十二年六月十二日台復醫九一川柳字第九一三
      三三號函附病歷，李枝文於八十九年二月二十八日因左右兩側股骨骨折入院治
      療，經診斷患有骨質疏鬆症，故九十年八月二十三日發生之右側股骨骨折，恐
      係舊傷未癒或骨質疏鬆所造成，應非出於意外，且並非胸部肋骨骨折。
    (四)依台中地檢署之解剖報告，李枝文死亡原因係：「甲、肺水腫及肋膜腔積水，
      乙、成人呼吸窘迫症，丙、休克；死亡方式：病死」。是李枝文之死亡應非意
          外，被告並否認李枝文之休克係因骨折所引起。
    (五)李枝文除有骨質疏鬆症外，尚有長期的糖尿病病史，依台大醫院之鑑定報告，
      李枝文之死因為糖尿病合併心肌缺氧，是為病死，應屬可信。
（二）綜上所述，被保險人李枝文之死亡原因並非出於意外，由於並不符合系爭保險
      契約第二條第二項意外傷害事故「指非由疾病引起之外來突發事故」之定義，
      從而，被告拒絕本件保險給付為有理由。
三、證據：提出病歷影本一紙、出院病歷摘要影本一紙、台中市立復健醫院出院病歷
          摘要影本一紙為證，並聲請調取李枝文於仁愛綜合醫院、中山醫學大學附
          設醫院中港分院、太安醫院、中山醫學大學附設復建醫院之病歷資料，並
          送請國立臺灣大學附設醫院鑑定及調取臺中地檢署九十年度相字第一二七
          四號相驗卷宗全卷。
    理      由
一、本件兩造之爭執要旨詳如事實欄所示。經查：被告於八十九年十二月十八日與原
    告訂立新平安保險契約，原告為系爭保險契約之要保人兼受益人，原告之夫李枝
    文為被保險人，約定於保險契約期間內，被保險人因發生意外傷害事故，致其身
    體受傷而死亡時，被告應給付保險金一千萬元。後於九十年八月二十三日，李枝
    文經送往醫院治療，同月二十六日因急救無效而死亡，後李枝文經臺中地檢署解
    剖後，認定李枝文之死亡原因為「甲、肺水腫及肋膜腔積水。乙、成人呼吸窘迫
    症。丙、休克。」等語等情，有原告提出之死亡證明書影本一份、診斷證明書影
    本一份、國泰新平安保險保險單影本一份、國泰新平安保險被保險人名冊影本及
    保險集體要保書影本各一份在卷可稽，並經本院調閱臺中地檢署九十年度相字第
    一二七四號李枝文病死案件相驗卷全卷，核對無誤，復為兩造所不爭執，自堪信
    為真實。
二、本件兩造有爭執者，在於被保險人李枝文之死亡原因，是否符合兩造間保險契約
    約定「意外」之定義？原告主張李枝文之死亡係出於意外，被告則抗辯李枝文之
    死因為病死或自然死，並非出於意外。按：
（一）兩造所簽訂之保險契約，將保險法第一百三十一條規定之意外事故，約定界限
      為「遭遇外來突發之意外事故」，是傷害事故發生之原因，係由於外來之原因
      （非因被保險人本身已存在可得預料或查知之原因）以致發生意外之死亡結果
      ，保險人始負給付保險金之責。又所謂「外來突發之意外事故」，係指自身以
      外之事故，且事發突然無法防範者而言（最高法院八十五年度台上字第一四三
      ○號判決意旨參照），應無疑問。
（二）經查：本件依原告之主張，該李枝文係因跌落床下而致右側股骨骨折，後因心
      肺衰竭、肺水腫及積水、休克而死亡等情，此觀之仁愛綜合醫院死亡證明書、
      台中地檢署相驗屍體證明書、台中地檢署解剖報告書所載死亡原因均同此認定
      ，則李枝文之右側股骨骨折，是否會導致上開死亡原因之產生，值得進一步審
      究。按依仁愛綜合醫院死亡證明書所載，直接引起死亡之疾病或傷害為心肺衰
      竭，引起上述死因之疾病或傷害為肺水腫及積水與休克，其他對於死亡有影響
      ，但與引起死亡之疾病或傷害無直接關係之疾病或身體狀況為右側股骨幹骨折
      ，此有該仁愛醫院之診斷證明書影本一件在卷可稽。而臺中地檢署解剖李枝文
      之遺體後，亦認定李枝文之死亡原因為「甲、肺水腫及肋膜腔積水。乙、成人
      呼吸窘迫症。丙、休克。死亡方式：病死。」等語，復有台中地檢署解剖報告
      書一件附於相驗卷內可憑。且本件經送請台灣大學附設醫院鑑定結果，其亦認
      為：「李枝文之死亡與其右側股骨幹骨折並無『直接』之因果關係」；「九十
      年八月二十三日，李枝文之胸部Ｘ光呈現雙側肺部大量浸潤及少量肋膜腔積水
      ，與典型肺栓塞大不相同，股骨骨折病患的確為脂肪性肺栓塞之高危險群，但
      本個案肺栓塞之可能性非常低。李枝文胸部Ｘ光呈現雙側肺水腫合併嚴重低血
      氧症，最後因心室心律不整死亡，其原因可能為糖尿病病患合併心肌缺氧，心
      臟舒張功能不良合併輸液過速或過量，或輸血相關之急性肺損傷均為可能病因
      。」等語，此亦有兩造未予爭執之該醫院九十二年十二月九日（九十二）校附
      醫秘字第九二○○○一二五四三號函及所附之鑑定意見在卷可參，足見李枝文
      之右側股骨骨折與其死亡並無直接因果關係，而肺水腫及積水發生之原因，係
      可能因為糖尿病所引發之心臟病變所導致。而李枝文生前既有糖尿病之病史，
      此係存在於其自身之危險事實，其因糖尿病引發心臟病變，而致肺水腫及肋膜
      腔積水，自難認係外來突發之事故，致身體受傷害而死亡，雖證人李敏旭到庭
      證稱：「一方面李枝文身體狀況本來就不是很好，同時又有大腿骨的斷裂，我
      認為大腿骨斷裂是導致肺栓塞及水腫、肋膜腔積水的機率是最大的。」、「李
      枝文本身有糖尿病的病史，糖尿病有可能引起肺栓塞，但是機率比大腿骨斷裂
      低。」等語（見本院九十二年五月十三日言詞辯論筆錄），依該證人所為證言
      ，僅足說明大腿骨斷裂與糖尿病均有可能導致肺水腫及肋膜腔積水，既非證稱
      本件李枝文確係因骨折而致死，自不足採為原告有利認定之依據。綜上所述，
      本件被保險人李枝文之死亡原因係因病死，業如前述，原告並無法提出李枝文
      確係因意外死亡之證據，以實其說，李枝文之死亡原因非屬遭遇外來突發事故
      之「意外」，要屬無疑。從而，被告主張李枝文之死亡係為病死而非出於意外
      ，應符事實，而堪以採信，原告主張係因意外云云，尚無可取。
三、按兩造所不爭執之國泰新平安保險契約條款第二條約定，被保險人於本契約有效
    期間內，因遭受意外傷害事故，致其身體蒙受傷害而致殘廢或死亡時，依本契約
    之約定，給付保險金。前項所稱意外傷害事故，指非由疾病引起之外來突發事故
    。本件被保險人李枝文因病而死亡，業如前述，則本件情形並不符合系爭契約所
    指「意外傷害事故」之定義，應甚明確，則依約被告並無給付系爭保險金之義務
    。故而，原告依系爭保險契約關係，訴請被告給付如訴之聲明所示之保險金及遲
    延利息，於法尚嫌無據，應予駁回。
四、本件事證已臻明確，兩造其餘攻擊防禦方法，經審酌結果與本件判決之結論均無
    影響，爰不一一論列，附此敘明。
五、據上論結，本件原告之訴為無理由，依民事訴訟法第七十八條，判決如主文。
中　　　華　　　民　　　國　　九十三　　年　　二　　　月　　　十二　　　日
~B臺灣臺中地方法院民事第四庭
~B    法　官　李國增
一、右為正本係照原本作成。
二、如不服本判決，應於判決送達後二十日內，向本院提出上訴狀。（須按他造當事
    人之人數附繕本）。
三、提起上訴，應以上訴狀表明(一)對於第一審判決不服之程度，及應如何廢棄或變更
    之聲明，(二)上訴理由（民事訴訟法第四百四十一條第一項第三款、第四款），提
    出於第一審法院。
四、民事向第二審法院上訴，應依民事訴訟法第七十七條之十六、第七十七條之十三
    之規定，預納裁判費，本件上訴人提起上訴，自應依法繳納上訴裁判費，關於上
    訴裁判費計算式為新台幣十萬元以下部分為一千五百元、逾十萬元至一百萬元部
    分為每萬元一百六十五元、逾一百萬元至一千萬元部分為每萬元一百四十八點五
    元，逾一千萬元至一億元部分為每萬元一百三十二元（其畸零之數不滿萬元，以
    萬元計算）。
中　　　華　　　民　　　國　　九十三　　年　　二　　　月　　　十二　　　日
~B法院書記官
